【裁判字號】    95,上訴,1299
【裁判日期】    950914
【裁判案由】    違反毒品危害防制條例
【裁判全文】
臺灣高等法院高雄分院刑事判決        95年度上訴字第1299號
上  訴  人
即  被  告  甲○○
選任辯護人  孫志鴻律師
上列上訴人因違反毒品危害防制條例案件，不服臺灣高雄地方法
院94年度訴字第1752號中華民國95年6 月1 日第一審判決（起訴
案號：臺灣高雄地方法院檢察署94年度偵字第9403號），提起上
訴，本院判決如下：
     主  文
上訴駁回。
     事  實
一、甲○○前因搶奪案件，經台灣高雄地方法院以91年度訴字第
    337 號判處有期徒刑1 年6 月並確定，於民國92年6 月27日
    縮刑期滿執行完畢，翌日出監。詎其仍不知悔改，明知愷他
    命（Ketamine）業經公告列為毒品危害防制條例所管制之第
    三級毒品，不得販賣，竟意圖營利，基於販賣第三級毒品愷
    他命（俗稱K 他命）之犯意，於94年4 月22日凌晨3 時15分
    許，在高雄市苓雅區○○○路63號10樓之2 「亞太天心舞場
    EZPUB 」廁所內，以新台幣（下同）3,000 元之價格，販售
    第三級毒品愷他命4 包（驗前合計淨重3.3 公克，驗後合計
    淨重3.22公克）給孫擎華，孫擎華已收受愷他命毒品4 包，
    正欲交付購毒價款3,000 元給甲○○之際，適為員警當場查
    獲，並於孫擎華身上扣得上開甲○○已交付之第三級毒品愷
    他命4 包及孫擎華尚未給付之現金3,000 元。
二、案經高雄市政府警察局苓雅分局報請臺灣高雄地方法院檢察
    署檢察官偵查起訴。
    理  由
壹、證據能力認定部分
一、證人孫擎華在警詢中之陳述，為傳聞證據，無證據能力。
(一)按被告以外之人，於審判外之言詞或書面陳述，除法律有規定
  者外，不得作為證據。刑事訴訟法第159 條第1 項定有明文。
(二)本件證人孫擎華在警詢中之陳述乃被告以外之人在審判外之陳
  述，屬傳聞證據，依上開規定並無證據能力。且證人在警詢中
  之陳述與其在原審法院之陳述就被告販賣第三級毒品之犯罪事
  實之陳述內容並無不一致之處，自無刑事訴訟法第159 條之2
  例外規定之適用。
二、證人孫擎華於檢察官偵訊中之證述，有證據能力。
  (一)按被告以外之人於偵查中向檢察官所為陳述，除顯有不可信
    之情況者外，得為證據，刑事訴訟法第159 條之1 第2 項定
    有明文。偵查中對被告以外之人所為之偵查筆錄，或被告以
    外之人向檢察官所提之書面陳述，性質上均屬傳聞證據。惟
    現階段刑事訴訟法規定檢察官代表國家偵查犯罪、實施公訴
    ，依法其有訊問被告、證人及鑑定人之權，證人、鑑定人且
    須具結，而實務運作時，檢察官偵查中向被告以外之人所取
    得之陳述，原則上均能遵守法律規定，不致違法取供，其可
    信度極高。
  (二)經查，本件證人孫擎華於檢察官偵查中所為之證述，性質上
    雖屬傳聞證據，惟係偵查中向檢察官所為之證述，其並未供
    述曾遭不法取供而陳述之情形，其陳述前並經具結以擔保陳
    述之真實性，且無顯有不可信之情況，衡諸上開規定，自具
    有證據能力。
貳、認定被告犯罪之證據與理由
一、訊據被告矢口否認有販賣第三級毒品愷他命之犯行。辯稱：
    ，伊並不認識孫擎華，當時只是去上廁所，孫擎華係向廁所
    內白衣男子購買愷他命，伊沒有賣愷他命給孫擎華云云。經
    查：
  (一)上揭販賣第三級毒品之犯罪事實，業據證人孫擎華於偵訊、
    原審審理時證稱詳確且就查獲之第三級毒品Ｋ他命確係被告
    販賣交付給伊乙節，始終供陳一致在卷，其於偵訊中證稱：
    我手上的Ｋ他命是向甲○○買的，以前沒有跟他買過。我正
    拿3,000 元給甲○○時就被警察抓到，當時甲○○已將毒品
    交給我，放在我的口袋裡。甲○○是在廁所跟我推銷Ｋ他命
    的。我上完廁所正要出來，他走過來向我說要不要買Ｋ，我
    問他東西好不好，他說整包都是結晶的，並說算我3,000 元
    就好了。警察抓到我時，我錢還沒給他，錢還在我手上等語
    （見偵卷第15、16頁）；於原審審理中證稱：94年4 月22日
    凌晨，在亞太天心舞場EZ PUB廁所，有因毒品案為警查獲，
    廁所約2 坪大，內有5 、6 個人我都不認識。查獲當日，被
    告對我說他那裡有東西，問我要不要「褲子」，褲子就是Ｋ
    他命，被告說剩4 包，每包1 克，共賣我3,000 元，我說先
    看看（要先看看純度）。他將4 包愷他命（用夾鏈袋包在一
    起）拿給我看，我有準備要買，警察就進來了，錢還來不及
    給他。警察查獲的時候，把我帶到廁所門口外面，就問我說
    哪一個人賣給我的，我所以指認被告係因為是被告向我兜售
    的，指認之前不知道被告身上有2 、3 萬元。當初交給我4
    包Ｋ他命的人，經我當庭指認，就是在庭的被告，當時在指
    認被告的時候，沒有聽到被告跟警察講說Ｋ他命是廁所內1
    位穿白色衣服的男子賣給我的等語詳確在卷（見原審卷第74
    至82頁審判筆錄）。
  (二)證人即警員陳振瑞於原審審理時結證稱：我們三個員警進入
    廁所後，就看到類似交易的情形，我們是先看到孫擎華手上
    拿著毒品，就把孫擎華帶到廁所外面，當場隔離問他毒品來
    源，他當場說在裡面向一個人買的，就將孫擎華帶到廁所裡
    面指認是誰賣他毒品的，孫擎華一進去就說被告賣他的，並
    沒有指證其他人，且指認的時候並無任何遲疑。被告在廁所
    沒有說Ｋ他命是一位穿白色衣服的人賣給孫擎華的，是他到
    分局最後要問完的時候才這樣講。當時在廁所內有我們3 個
    員警，還有孫擎華、被告及其他2 、3 個人，又孫擎華指認
    Ｋ他命是向被告購買的時候，被告當場並未說是其他人賣給
    孫擎華等語（見原審卷第83至88頁）；證人陳振瑞又在本院
    審理中到庭證稱：「我們（警方）據報有人在「亞太天心舞
    場EZPUB 」作毒品交易，我們就到那邊作埋伏勤務，我們看
    到他們有短暫交談疑似作毒品交易就進入廁所，我們就進去
    盤查，我們在孫擎華手上查獲Ｋ他命」、「因為廁所外面走
    過來就可以看到廁所裡面的人，孫擎華用手指著被告，因為
    孫擎華說他可以指證是誰賣給他的，所以我們才帶孫擎華進
    入廁所裡面詢問被告。」等語（本院卷第65、69頁）。又證
    人即警員林裕詮於原審審理時結證稱：我們三個警員一起進
    去盤查，看到孫擎華手上有毒品跟錢，我們就把孫擎華帶到
    廁所門口盤問，我們盤問是誰賣毒品給他，並帶他進去當面
    指認，他就指認是被告，並說被告賣給他的，因員警進去，
    他來不及把錢交給被告。當時廁所內約4 、5 個人，沒有印
    象有穿白衣服的人等語（見原審卷第89至91頁）；證人即警
    員乙○○於原審審理時結證稱：當時我們在外面看到一群人
    好像在廁所交易毒品，我們就進去盤查，在孫擎華的手上查
    獲毒品與現金，就把孫擎華帶到廁所外面隔離，我在廁所裡
    面控制現場不要讓他們離開，另外兩位員警與孫擎華在廁所
    外面詢問孫擎華是何人賣給他的，他就指是被告賣給他的，
    就把他們二人帶回警局偵辦。當時在廁所裡面約5 至7 人，
    沒有印象有穿白色衣服的人。孫擎華在廁所指認的時候，被
    告也沒有說是一個穿白色的衣服的人賣給孫擎華，被告是到
    警局製作筆錄的時候他才這樣說等語甚詳（見原審卷第92至
    95頁）。經核證人陳振瑞、林裕詮、乙○○上開證述查獲經
    過之情，彼此互核相符，亦與證人孫擎華於偵訊及原審審理
    時上開證述相符一致，自堪信證人陳振瑞、林裕詮、乙○○
    、孫擎華上開證述確與事實相符。被告在本院仍辯稱：伊並
    不認識孫擎華，當時只是去上廁所，孫擎華係向廁所內另一
    位白衣男子購買愷他命云云，顯係卸責之詞不採信。
  (三)此外，並有第三級毒品愷他命4 包、現金3,000 元扣案可證
    及有扣押筆錄、扣押物品目錄表各1 份、照片1 幀附卷足佐
    （見警卷第13至16頁、第18頁）；而扣案之4 包粉末，經送
    驗結果證實確含有愷他命反應，此亦有高雄醫學大學附設中
    和紀念醫院95年2 月14日檢驗報告4 份在卷可稽（見原審卷
    第109 至112 頁），事證明確。又被告雖矢口否認有販賣第
    三級毒品愷他命給證人孫擎華，致無從查悉其毒品來源、價
    格等情，然近來政府極力查緝毒品，且加重販賣毒品之刑責
    ，如在無利潤可圖之下，豈可能甘冒查獲被判處重刑之風險
    而販出毒品與他人，是衡諸經驗法則，被告有販賣毒品以營
    利之意思，而有牟利意圖，應可認定。
  (四)被告雖辯稱：伊尚當時是在上廁所而已，孫擎華係向廁所內
    另一穿白衣之男子購買愷他命，伊沒有賣愷他命給孫擎華云
    云。惟查：
  １、被告於94年4 月22日凌晨3 時15分許，在高雄市苓雅區○
      ○○路63號10樓之2 「亞太天心舞場EZPUB 」廁所內，以
      3,000 元之價格向孫擎華販售第三級毒品愷他命4 包，孫
      擎華並已收受愷他命毒品4 包，正欲交付購毒價款3,000
      元給被告之際，適為員警當場查獲等情，業據證人孫擎華
      於偵訊及原審審理時證稱甚詳且始終一致在卷，已詳如前
      述，被告上開所辯，顯與證人孫擎華所證不合。
  ２、證人即警員陳振瑞於原審、本院審理時結證稱：我們三個
      員警進入廁所後，先看到孫擎華手上拿著毒品，我們就把
      孫擎華帶到廁所外面，當場隔離問他毒品來源，他說是在
      裡面向一個人買的，因為在廁所外面可以看到在廁所內的
      人，他用手指著被告，我們當場就將孫擎華帶到廁所裡面
      指認是誰賣他毒品的，孫擎華一進去就說被告賣他的，並
      沒有指證其他人，且指認的時候並無任何遲疑。被告在廁
      所沒有說Ｋ他命是一位穿白色衣服的人賣給孫擎華的，是
      他到分局最後要問完的時候才這樣講。又孫擎華指認Ｋ他
      命是向被告購買的時候，被告當場只搖頭否認並無反應辯
      解說是其他人賣給孫擎華等語詳確（見原審卷第84至88頁
      、本院卷第69頁）；證人即警員林裕詮於原審審理時亦結
      證稱：我們三個警員一起進去盤查，看到孫擎華手上有毒
      品跟錢，我們就把孫擎華帶到廁所門口盤問，我們盤問是
      誰賣毒品給他，並帶他進去當面指認，他就指認是被告，
      並說被告賣給他的。當時廁所內約4 、5 個人，沒有印象
      有穿白衣服的人等語（見原審卷第89至91頁）；證人即警
      員乙○○於原審審理時結證稱：我們就進去盤查，在孫擎
      華的手上查獲毒品與現金，就把孫擎華帶到廁所外面隔離
      ，我在廁所裡面控制現場不要讓他們離開，另外兩位員警
      與孫擎華在廁所外面詢問孫擎華是何人賣給他的，他就指
      是被告賣給他的，就把他們二人帶回警局偵辦，當時在廁
      所裡面約5 至7 人，沒有印象有穿白色衣服的人。孫擎華
      在廁所指認的時候，被告也沒有說是一個穿白色的衣服的
      人賣給孫擎華，是到警局製作筆錄的時候他才這樣說等語
      （見原審卷第92至95頁）。由本案查獲警員陳振瑞、林裕
      詮、乙○○上開證述，可知證人孫擎華為警發現其持有毒
      品及金錢後，立即遭警將其帶到廁所外面隔離，並詢問何
      人賣毒品給他，孫擎華隨即進入廁所「指認係被告販售毒
      品給他」，「並無任何遲疑」，且「廁所內亦無其他穿白
      色衣服的人」，是被告上開所辯，亦與上開三位警員證述
      之情不符。
  ３、再者，被告經孫擎華當場指認係販賣毒品之人之際，亦未
      當場反駁係另一穿白色衣服的人賣毒品給孫擎華，故警員
      僅將被告與證人孫擎華帶回警局，而被告係於警詢時始辯
      稱：是廁所內另一個穿白色衣服的人賣毒品給孫擎華等情
      ，亦據警員陳振瑞、林裕詮、乙○○上開證述在卷。則衡
      諸經驗法則，本案若果有該白衣男子之人，而非被告販賣
      毒品給證人孫擎華，則被告於廁所內遭證人孫擎華當場指
      認其係販賣毒品愷他命者之際，理當立即駁斥且於廁所內
      指出該白衣男子，而由警員一併帶回警局調查以查明真象
      ，自無任由其他人離去，而於警員帶同被告及證人孫擎華
      離開後，始為上開辯稱之理。此外，證人孫擎華係在不大
      之廁所內近距離目睹被告向其兜售毒品，且係毒品交易後
      即為警當場查獲，並立即指認，自無誤認之虞，更無可能
      於真正販賣毒品者在場（被告所辯之另一個穿白色衣服的
      人）之情形下任意誣指被告販賣毒品。另佐以證人與被告
      並不認識，亦無恩怨及債務糾紛等情，已據證人孫擎華證
      稱及被告自承在卷（見原審卷第79、128 頁、本院卷第39
      頁），又持有、施用第三級毒品愷他命並不構成犯罪，證
      人孫擎華亦無指證販賣者而獲減輕刑責之動機，是證人自
      無干冒刑法偽證處罰而誣陷被告之必要。從而，被告有販
      賣第三級毒品4 包給證人孫擎華，實屬灼然甚明，被告上
      開所辯，為犯後飾詞卸責之詞，不足採信。被告販賣第三
      級毒品之事證已至為明確，被告之選任辯護人請求為被告
      作測謊鑑定，經核並無必要，附此敘明。
  (五)上開自孫擎華身上查扣之粉末4 包，經原審送高雄醫學大學
    附設中和紀念醫院檢驗結果均含Ketamine（愷他命）成分，
    驗前淨重3 ‧3 公克，驗後淨重3 ‧22公克，並有該醫院編
    號9502─50、51、52、53號檢驗報告4 紙附卷可稽。
  (六)綜上，本案事證明確，被告上開所辯，為犯後飾卸之詞，不
    足採信，犯行堪以認定，應依法論科。
二、按愷他命係屬第三級毒品，依法不得販賣圖利，毒品危害防
    制條例第2 條第2 項第3 款、第4 條第3 項分別定有明文。
    核被告所為，係犯毒品危害防制條例第4 條第3 項之販賣第
    三級毒品罪。又本案被告販賣毒品犯行，業已基於販賣之意
    思交付毒品予孫擎華而完成，販賣行為應屬既遂，並非未遂
    ，已詳如前述，是公訴人認本案被告所犯為毒品危害防制條
    例第4 條第6 項、第3 項之販賣第三級毒品未遂罪嫌，尚有
    未洽。另行為既遂、未遂係犯罪狀態之不同，而非處罰之獨
    立規定，故亦不生變更法條之問題，併予敘明。查被告前因
    搶奪案件，經原審法院以91年度訴字第337 號判處有期徒刑
    1 年6 月並確定，於92年6 月27日縮刑期滿執行完畢，有臺
    灣高等法院被告前案紀錄表1 份在卷可按，其受有期徒刑之
    執行完畢，茲於5 年以內再故意犯本件有期徒刑以上之罪，
    不論依修正前之刑法第47條，或修正後之刑法第47條第1 項
    之規定，均構成累犯，對被告而言並無有利或不利之情形，
    自不生新舊法比較之問題，應逕依修正前之刑法第47條，論
    以累犯，並加重其刑。
三、原審因依毒品危害防制條例第4 條第3 項之規定，並審酌被
    告前有搶奪、竊盜等前科，有臺灣高等法院被告前案紀錄表
    1 份在卷可按，其為圖己利，竟藉由販售毒品獲利，罔顧他
    人身心健康，對社會危害非輕。復衡被告自始否認犯行，未
    見悔意之犯後態度，然其販賣之數量甚少及其犯罪動機、目
    的、手段、智識程度、生活狀況等一切情狀，量處被告有期
    徒刑5 年6 月，並敘明扣案之愷他命4 包（驗前合計淨重3.
    3 公克，驗後合計淨重3.22公克）為被告所有供販賣毒品所
    用之物，爰依毒品危害防制條例第19條第1 項之規定沒收。
    至鑑驗耗用之毒品，既已滅失，自無庸宣告沒收。又扣案3,
    000 元，證人孫擎華尚未交付給被告，即為警查獲，自尚非
    被告所有及因犯罪所得之物（本院按毒品危害防制條例第19
    條第1 項前段規定，犯該法第4 條至第9 條、第12條、第13
    條或第14條第1 項、第2 項之罪者，其供犯罪所用或因犯罪
    所得之財物，均沒收之。係採義務沒收主義，惟該條文並未
    特別規定「不問屬於犯人與否，沒收之」，是「其供犯罪所
    用或因犯罪所得之財物」仍應適用刑法第38條第3 項前段，
    以屬於犯人所有者為限，始應予沒收。本件扣案之現金3 千
    元尚未交付予被告，自難認已係被告所有），而不得為沒收
    之諭知等意旨，本院認原判決認事用法均無違誤，所量處之
    輕度刑（法定刑為5 年以上有期徒刑）亦稱妥當，被告上訴
    意旨仍執前詞矢口否認犯罪，為無足取，上訴並無理由，應
    予駁回。
據上論斷，應依刑事訴訟法第368條，判決如主文。
本案經檢察官郭振昌到庭執行職務。
中    華    民    國    95    年    9     月    14    日
                  刑事第一庭    審判長法  官  郭雅美
                                      法  官  范惠瑩
                                      法  官  莊崑山
以上正本證明與原本無異。
如不服本判決應於收受本判決後10日內向本院提出上訴書狀，其
未敘述上訴理由者，並得於提起上訴後10日內向本院補提理由書
狀（均須按他造當事人之人數附繕本）「切勿逕送上級法院」。
中    華    民    國    95    年    9     月    14    日
                                      書記官  邱麗莉
附錄本判決論罪科刑法條：
毒品危害防制條例第4條
製造、運輸、販賣第三級毒品者，處5 年以上有期徒刑，得併科
新臺幣5 百萬元以下罰金。


司法院資訊處製作；財團法人民間司法改革基金會備份。
